臺灣臺中地方法院刑事判決　94年度交易字第521號
公　訴　人　臺灣臺中地方法院檢察署檢察官
被　　　告　甲○○
上列被告因過失致死案件，經檢察官提起公訴（九十四年度偵字
第一六六二號），被告於本院行準備程序時對犯罪事實為有罪之
陳述，經本院合議庭裁定適用簡式審判程序，判決如下：
    主    文
甲○○因過失致人於死，累犯，處有期徒刑柒月。
    犯罪事實
一、甲○○前因毒品危害防制條例案件，經本院判處有期徒刑十
    一月確定，甫於民國九十三年九月二十五日縮刑期滿執行完
    畢，猶不知警惕，於九十四年七月十八日凌晨零時五分許，
    駕駛車牌號碼ＰＢ─七五○九號自用小客車，沿臺中縣梧棲
    鎮○○路由北往南行駛，途經同路二段五一五號前，本應注
    意汽車行駛時之車前狀況及兩車併行之間隔，並隨時採取必
    要之安全措施，而當時天候強風、夜間有照明、直路、柏油
    路面濕潤無缺陷、亦無障礙物、視距良好，依當時情形，並
    無不能注意之情形，甲○○竟疏未注意，適有曾淑華騎乘車
    牌號碼ＴＨＦ─○四九號輕型機車，沿中華路由北往南行駛
    ，於經過上開路段時，亦疏未注意汽車（含機車）變換車道
    時，應注意讓直行車先行，並注意安全距離及機車不得在有
    「禁行機車」標線之車道行駛，亦貿然由原行進之機車優先
    道變換至標繪有「禁行機車」標線之快車道。因雙方均有前
    述之疏失，甲○○見狀已閃避不及，甲○○駕駛之小客車車
    頭前保險桿中央處撞擊曾淑華騎乘機車之後側，致曾淑華人
    車倒地，受有頭部外傷合併蜘蛛膜下腔出血及嚴重腦腫脹，
    經送醫急救後，仍延至九十四年七月二十四日下午四時五十
    九分許不治死亡。甲○○於犯罪後，有偵查權限之人知悉犯
    罪人之前，主動向到場處理事故員警陳明自己係肇事者，並
    陳述肇事經過，自首接受裁判。
二、案經臺灣臺中地方法院檢察署檢察官據報相驗後自動檢舉偵
    查起訴。
    理    由
一、訊據被告甲○○對於上揭犯罪事實坦承不諱，並有道路交通
    事故現場圖、道路交通事故調查報告表(一)(二)、道路交通事故
    談話紀錄表、道路交通事故當事人登記聯單、診斷證明書各
    一紙及照片十四張附卷可稽。又本件被害人曾淑華因此車禍
    死亡，亦經臺灣臺中地方法院檢察署檢察官督同檢驗員相驗
    屬實，製有相驗筆錄、相驗屍體證明書及驗斷書在卷足憑。
    按汽車行駛時，駕駛人應注意車前狀況及兩車併行之間隔，
    並隨時採取必要之安全措施，道路交通安全規則第九十四條
    第三項定有明文，且當時視距良好、路面無缺陷及障礙物，
    有前開道路交通事故調查報告表(一)附卷可參，即依當時情形
    ，並無不能注意之情事。次按交通法規所稱「注意車前狀況
    」之情形，是指駕駛人就其注意力所及之情況下，對於車前
    已存在或可能存在事物應予注意，以便採取適當之反應措施
    而言，是駕駛人注意車前狀況，應建立在行車當時之時間、
    空間之一切狀況下進行綜合判斷。依上開卷附現場圖所示，
    本件車禍後機車刮地痕起點係在標繪有「禁行機車」標線之
    車道內，且第二段刮地痕起點距離道路邊線二點七公尺，刮
    地痕終點距離道路邊線七點四公尺，顯見車禍發生撞擊當時
    被害人機車應仍向內側車道變換車道中，被害人應有疏未注
    意汽車（含機車）變換車道時，應注意讓直行車先行，並注
    意安全距離及機車不得在有「禁行機車」標線之車道行駛之
    過失，應可認定。然本件依卷附現場圖亦顯示，煞車痕起點
    至小客車停車位置達五十九點四公尺，前段有煞車痕五點七
    公尺及第一段刮地痕九點三公尺，自第一段刮地痕起點至第
    二段刮地痕終點達四十六點七公尺，顯見被告當時並未注意
    車前狀況，駕車追撞曾淑華所騎乘沿中華路由北往南行駛之
    車牌號碼號ＴＨＦ─○四九號輕型機車，致曾淑華人車倒地
    ，受有頭部外傷合併蜘蛛膜下腔出血及嚴重腦腫脹，經送醫
    急救，仍不治死亡，足徵被告之駕車行為顯有過失，被告於
    本院中之自白應與事實相符。雖被害人曾淑華疏未注意汽車
    （含機車）變換車道時，應注意讓直行車先行，並注意安全
    距離及機車不得在有「禁行機車」標線之車道行駛，亦貿然
    由原行進之機車優先道變換至標繪有「禁行機車」標線之快
    車道，於本件事故之發生亦有過失，然此僅係被害人是否與
    有過失之問題，並不因此解免被告過失之責任。而被告之過
    失行為與被害人之死亡間具有相當因果關係。本件事證明確
    ，被告過失致死之犯行洵堪認定。
二、核被告所為係犯刑法第二百七十六條第一項之過失致死罪。
    被告前因毒品危害防制條例案件，經本院判處有期徒刑十一
    月確定，甫於九十三年九月二十五日縮刑期滿執行完畢，此
    有臺灣高等法院被告前案紀錄表及臺灣臺中地方法院檢察署
    刑案資料查註紀錄表在卷可查，其於前案執行完畢五年內再
    犯本件有期徒刑以上之罪，為累犯，應依刑法第四十七條之
    規定加重其刑。又被告於犯罪後，有偵查權限之人知悉犯罪
    人之前，主動向到場處理事故員警陳明自己係肇事者，並陳
    述肇事經過，有臺中縣警察局道路交通事故肇事人自首情形
    紀錄表在卷可考，為對於未發覺之犯罪自首並接受裁判，應
    依刑法第六十二條前段減輕其刑，並先加後減。爰審酌被告
    過失程度之輕重，被害人曾淑華因本件車禍死亡，所生危害
    重大，然被害人亦應負過失責任，被告肇事後坦承犯行，犯
    後態度尚稱良好，然肇事後被告未能與被害人家屬達成民事
    和解，並賠償損害等一切情狀，量處如主文所示之刑。
據上論斷，應依刑事訴訟法第二百七十三條之一第一項、第二百
九十九條第一項前段，刑法第二百七十六條第一項、第四十七條
、第六十二條前段，罰金罰鍰提高標準條例第一條前段，判決如
主文。
本案經檢察官李斌到庭執行職務。
中　　華　　民　　國　　94　　年　　12　　月　　20　　日
                  交通法庭  法　官  張清洲
以上正本證明與原本無異。
如不服本判決，應於送達後十日內向本院提出上訴狀（須附繕本
），上訴於臺灣高等法院臺中分院。
                            書記官　沈筱玲
中　　華　　民　　國　　94　　年　　12　　月　　20　　日
附錄論罪科刑法條
刑法第二百七十六條第一項
因過失致人於死者，處二年以下有期徒刑、拘役或二千元以下罰
金。
